【裁判字號】    99,裁,3538
【裁判日期】    991223
【裁判案由】    水土保持法
【裁判全文】
最  高  行  政  法  院  裁  定
                                      99年度裁字第3538號
上  訴  人  馬秀山
被 上訴 人  花蓮縣政府
代  表  人  傅萁
上列當事人間水土保持法事件，上訴人對於中華民國98年11月30
日臺北高等行政法院98年度簡字第118號判決，提起上訴，本院
裁定如下：
    主  文
上訴駁回。
上訴審訴訟費用由上訴人負擔。
    理  由
一、按對於適用簡易程序之裁判提起上訴，須經本院許可，且該
    許可以訴訟事件所涉及之法律見解具有原則性者為限，行政
    訴訟法第235條定有明文。所謂法律見解具有原則性者，係
    指該事件涉及之法律問題意義重大，而有加以闡釋必要之情
    形而言，非以其對於該訴訟當事人之勝敗有無決定性之影響
    為斷。例如原裁判所適用之行政命令是否牴觸法律之判斷，
    或高等行政法院就同類事件所表示之法律見解存在歧異，或
    與本院向來之見解互相牴觸，有由本院確認或統一法律上意
    見之必要等情形屬之。
二、緣被上訴人以上訴人未經申請核准，在花蓮縣卓溪鄉○○段
    788地號私有土地（土地標示種類－地目：旱，使用分區：
    山坡地保育區，使用地類別：農牧用地）內擅自開挖整地、
    施設駁崁（長約20公尺高1公尺），面積約500平方公尺，案
    經花蓮縣卓溪鄉公所查報發現，被上訴人於民國（下同）97
    年4月23日派員會同上訴人及相關單位現場查勘後，認其違
    反水土保持法第12條及第23條第2項規定，處上訴人新臺幣
    （下同）6萬元罰鍰，上訴人不服，提起訴願亦遭駁回，遂
    提起本件行政訴訟。經原審法院適用簡易程序駁回其訴，上
    訴人仍不服提起上訴，主張略以：本件上訴人開挖整地實係
    源於承包商違法行為所致，原審未予查明，僅以系爭土地上
    有開挖整地並且變更地貌事實現狀，即將開挖整地違法水土
    保持之行為，歸咎於上訴人，其判決自有違誤。另有關花蓮
    縣政府在97年7月24日於花蓮縣卓溪鄉公所召開之調查會議
    紀錄，被上訴人並未依規定於7日內送達上訴人，其程序已
    有違誤；且在調查過程中從未請承包商出席相關勘查會議，
    在無雙方在場對質下，被上訴人如何作成「該工程廢土係上
    訴人私下主動要求承包商傾倒於系爭土地上」之結論；況在
    調查當日，承包商曾宴請參與會議之相關人員林政宏、林順
    傑、林新發及宋登順等，顯已違反利益迴避之規定，故該會
    議紀錄之內容，其證據能力及製作顯有重大瑕疵及違法，被
    上訴人猶以之作為處罰依據，自有違誤，原判決遞予維持，
    自非適法云云。
三、經核，上訴人所陳上述理由，無非爭執原審證據取捨之事實
    認定，並依其歧異法律見解指摘原判決理由矛盾與不備，尚
    非高等行政法院各庭間就同類事件所表示之法律見解存在歧
    異，須由本院統一法律上意見或確認其意見之必要情形，或
    該訴訟事件所涉法律問題意義重大，而有由本院加以闡釋必
    要之問題。上訴意旨依首揭規定與說明，核無所涉及之法律
    見解，具有原則性之重要，而有加以闡釋之必要情形。上訴
    人提起本件上訴，不合首揭規定，自不應許可，其上訴難謂
    合法，應予駁回。
四、據上論結，本件上訴為不合法。依行政訴訟法第249條第1項
    前段、第104條、民事訴訟法第95條、第78條，裁定如主文
    。
中    華    民    國    99    年    12    月    23    日
                    最高行政法院第二庭
                        審判長法官  高  啟  燦
                              法官  曹  瑞  卿
                              法官  黃  合  文
                              法官  劉  介  中
                              法官  陳  鴻  斌

以  上  正  本  證  明  與  原  本  無  異
中    華    民    國    99    年    12    月    24    日
                              書記官  王  史  民

司法院資訊處製作；財團法人民間司法改革基金會備份。
